【裁判字號】    97,交抗,624
【裁判日期】    970529
【裁判案由】    違反道路交通管理處罰條例
【裁判全文】
臺灣高等法院交通事件裁定            97年度交抗字第624 號
抗  告  人
即受處分人  甲○○
上列抗告人即受處分人因違反道路交通管理處罰條例案件，不服
臺灣桃園地方法院中華民國97年4 月28日裁定（97年度交聲字第
123 號），提起抗告，本院裁定如下：
    主  文
抗告駁回。
    理  由
一、原處分機關即交通部公路總局新竹區監理所民國97年1 月22
    日所為之處分意旨略以（原處分案號：壢監裁字第裁53-DB0
    000000號）：受處分人甲○○，於96年10月29日晚間9 時32
    分駕駛7361-KP 號自小客車，行經桃園縣楊梅鎮○○街91巷
    口時闖紅燈，為桃園縣政府警察局楊梅分局富岡派出所員警
    潘文盛，依道路交通管理處罰條例第53條第1 項「汽車駕駛
    人，行經有燈光號誌管制之交岔路口闖紅燈者」之規定，當
    場舉發並填掣桃警局交字第DB0000000 號違規通知單，嗣受
    處分人於應到案日期前提出申訴，經原處分機關函請舉發單
    位調查結果，仍認受處分人確有上開違規行為，原處分機關
    於97年1月22日壢監裁字第裁53-DB0000000 號違反道路交通
    管理事件裁決書，以相同事由，裁處受處分人罰鍰新臺幣（
    下同）2,700元，並記違規點數3 點。
二、受處分人聲明異議意旨略以：（一）受處分人超越該路口號
    誌停止線時，燈號為黃燈，伊便依規定繼續前進，故並無闖
    紅燈。（二）員警值勤地點距號誌處約30公尺，並躲於暗處
    ，且當時為晚上，導致視覺落差而誤認異議人闖紅燈。（三
    ）員警應負舉證之責，然舉發員警既無拍照，僅以親眼目視
    而認定伊違規屬實，實難讓人心服口服云云。
三、原法院經調查後，認定受處分人確實有上開闖紅燈之交通違
    規行為，原處分機關依道路交通管理處罰條例第53條第1 項
    、第63條第1項第3款之規定，並參酌「違反道路交通管理事
    件統一裁罰標準表」，裁處受處分人罰鍰2,700 元，並記違
    規點數3 點，核無違誤。本件聲明異議為無理由，應予駁回
    等語。
四、受處分人抗告意旨略以：依臺灣南投地方法院96年度交聲字
    第204 號、96年度交聲字第81號及臺灣臺北地方法院96年度
    交聲字第582 號等裁定，或認舉發員警未能舉出受處分人有
    闖紅燈之證據，或認並無照片或錄影等科學證據，而不予裁
    罰。本件情形與上開案例完全相同，爰提起抗告，求予撤銷
    原裁定，更為適當之裁定云云。
五、本院查：
（一）按汽車駕駛人，行經有燈光號誌管制之交岔路口闖紅燈者
      ，處新臺幣1,800元以上5,400元以下罰鍰；汽車駕駛人有
      第53條情形者，記違規點數3 點，道路交通管理處罰條例
      第53條第1項、第63條第1項第3 款定有明文。
（二）證人即舉發員警潘文盛於原法院調查時到庭證述：伊當時
      與另一同事在桃園縣楊梅鎮○○街91巷口處執行定點攔檢
      違規車輛勤務，伊等主要是要攔檢民生街91巷違規左轉及
      民生街直行闖紅燈的車輛，伊等攔檢的位置距離該路口約
      40至50公尺，而當時為晚上，天候良好、號誌燈號也正常
      ，所以可以清楚看到民生街91巷口及民生街直行車輛違規
      情形，而因富岡是比較鄉下的地方，伊等取締違規大部分
      是選該路口，所以在這個路口違規舉發的件數占絕大部分
      ，因此伊等在燈號轉換時間秒數的拿捏會特別慎重注意，
      而案發當日，伊是看到民生街的燈號已經轉換為紅燈2 、
      3 秒後，才看到受處分人通過該路口，所以才會認定受處
      分人闖紅燈而將之攔停舉發等語明確，而證人就取締之經
      過證述綦詳，且其係執行交通勤務之員警，之前與受處分
      人素不相識，並無仇怨，僅因服勤交通巡邏勤務，而偶然
      舉發本件違規而已，自無憑空捏造違規事實，藉此誣攀受
      處分人之必要，且證人潘文盛上開所述內容，經查並無何
      矛盾或違背經驗法則之處，復有證人及受處分人於原法院
      調查時當庭繪製之現場圖為憑，足認證人前開所述屬實，
      應可採信。
（三）鑑於交通違規事實往往驟然而現、稍縱即逝，若硬性要求
      舉發員警不分違規情節，一律必須預留證據，俾便事後提
      出供法院審酌，除有現實技術可行性之困難外，勢將大幅
      提高交通管理之行政成本，並嚴重削弱道路交通管理之行
      政效能，此絕非立法者制定道路交通管理法規之本意。是
      舉發單位雖未能提出受處分人違規照片或攝影畫面供其檢
      視，然當場舉發交通違規並不以攝影或照相存證為其要件
      ，亦不以舉發錄影或照片為唯一之證明方法，若舉發員警
      係親眼見聞違規經過，並經以證人之身分具結後為證述，
      此證人證詞仍不失為證明方法之一種。本件既經證人潘文
      盛於原法院到庭具結，證述其攔停舉發經過，確認受處分
      人確有行經有燈光號誌管制之交岔路口闖紅燈之違規事實
      ，其所為證言並屬可信，業如前述，則受處分人之違規行
      為已堪認定，受處分人指摘本件舉發不當，尚屬無據。
（四）至受處分人所提上開交通事件裁定，經查各該取締之員警
      均未能於法院審理上開交通違規案件時，本於證人之地位
      到庭具結而為陳述，故上開案件證據之證明力與本件迥異
      ，自不容混為一談。況證據之證明力，亦即證據之價值判
      斷，係由法院依證據法則、經驗法則、論理法則，本其自
      由心證而為合理之判斷。原法院就本件各項證據本於調查
      所得心證，分別定其取捨，進而為事實之判斷，係屬其職
      權之合法行使，且不受他法院對於證據價值判斷之拘束，
      茍其採證無違證據法則、經驗法則、論理法則，即難指為
      違法。受處分人既未能舉出其他證據，以證明其當時並無
      闖紅燈之交通違規行為，或舉發員警所為之上開證言有何
      虛偽不實，徒就業經原法院合法調查之證據證明力再行爭
      執，自無足取。
（五）綜上，原處分機關以受處分人有前揭違規事實，依道路交
      通管理處罰條例第53條第1項、第63條第1項第3 款之規定
      ，並參酌「違反道路交通管理事件統一裁罰標準表」，裁
      處受處分人罰鍰2,700元，並記違規點數3點，核屬有據；
      原法院駁回其所提出之異議，自屬正確。受處分人猶執上
      詞提起抗告，指摘原法院裁定不當，為無理由，應予駁回
      。
六、據上論結，應依道路交通案件處理辦法第26條，刑事訴訟法
    第412 條，裁定如主文。
中    華    民    國    97    年    5     月    29    日
                  刑事第九庭審判長法  官  陳貽男
                                  法  官  許宗和
                                  法  官  周盈文
以上正本證明與原本無異。
不得再抗告。
                                  書記官  余姿慧
中    華    民    國    97    年    5     月    29    日


司法院資訊處製作；財團法人民間司法改革基金會備份。
